臺灣苗栗地方法院民事簡易判決　　　　100年度苗簡字第319號
原　　　告　宋銘峻即宋政德
訴訟代理人　龔正文律師
被　　　告　裕融企業股份有限公司
法定代理人　嚴凱泰
訴訟代理人　林振暉
上列當事人間債務人異議之訴事件，本院於民國100 年8 月19
日言詞辯論終結，判決如下：
    主  文
本院一００年度司執字第九三二五號清償票款強制執行事件之強
制執行程序應予撤銷。
訴訟費用新臺幣參仟零玖拾元由被告負擔。
    事實及理由
一、原告主張：
（一）被告執臺灣桃園地方法院（以下簡稱桃園地院）91年度丁
      民執二字第4274號債權憑證向本院聲請對原告名下所有股
      票及於第三人真善美牙醫診所處每月應領薪津為強制執行
      ，現經本院民事執行處100 年度司執字第9325號清償票款
      強制執行事件執行在案。
（二）惟查，上開債權憑證係據臺灣臺北地方法院（以下簡稱臺
      北地院）90年度票字第6783號民事裁定（以下簡稱系爭本
      票裁定）及確定證明書核發，而系爭本票裁定准許強制執
      行之本票（以下簡稱系爭本票）為原告於民國89年8 月25
      日與訴外人王興助共同簽發。而按強制執行法第27條所稱
      之債權憑證，係指執行法院發給債權人收執，俟債務人如
      有財產再行執行之憑證而言。被告雖執桃園地院上開債權
      憑證為執行名義，惟其請求權是否已罹於時效，仍應依原
      執行名義即系爭本票之票據請求權是否已罹於時效為斷。
（三）依票據法第22條第1 項規定，票據上之權利，對匯票承兌
      人及本票發票人，自到期日起算；見票即付之本票，自發
      票日起算；三年間不行使，因時效而消滅。對支票發票人
      自發票日起算，一年間不行使，因時效而消滅。又經確定
      判決或其他與確定判決有同一效力之執行名義所確定之請
      求權，其原有消滅時效期間不滿5 年者，因中斷而重行起
      算之時效期間為5 年，民法第137 條第3 項固有明文。惟
      所謂「與確定判決有同一效力之執行名義」係指實體上爭
      執業已確定者而言，而本票執票人依票據法第123 條規定
      ，聲請法院裁定許可對發票人強制執行，係屬非訟事件，
      此項裁定並無確定實體上法律關係存否之實質確定力，自
      非與確定判決有同一效力之執行名義，執票人之請求權消
      滅時效期間，並不能因取得法院許可強制執行之裁定而延
      長為5 年。是以系爭本票雖經臺北地院90年度票字第6783
      號民事裁定准許就系爭本票強制執行，惟其實效仍依票據
      法第22條規定為3 年，而非因此延長為5 年。
（四）次按消滅時效因請求而中斷，民法第129 條第1 項第1 款
      定有明文。此之「請求」，係只債權人於訴訟外，向債務
      人表示行使債權之意思。請求無須何種方式。本票執票人
      聲請裁定本票強制執行之行為，並非起訴，而屬非訟事件
      ，惟係經由法院向本票債務人表示行使本票債權之意思，
      故屬民法第129 條第1 項第1 款之「請求」而發生中斷時
      效之效果；又民法第130 條規定，時效因請求而中斷者，
      若於請求後6 個月內不起訴，視為不中斷。另消滅時效因
      開始執行行為或聲請強制執行而中斷；時效中斷者，自中
      斷之事由終止時，重行起算，民法第129 條第2 項第5款
      及第137 條第1 項固分別定有明文。惟消滅時效完成後，
      如債權人依原執行名義或債權憑證聲請法院再行強制執行
      時，亦不生中斷時效或中斷事由終止重行起算時效之問題
      ，債務人自非不得對之提起債務人異議之訴，以排除該執
      行名義之執行」，最高法院著有93年度台上字第2329號、
      89年度台上字第1623號裁判要旨可參。查系爭本票未載到
      期日，則依票據法第120 條第2 項規定，視為見票即付。
      是系爭本票雖經臺灣歐利克股份有限公司（以下簡稱歐利
      克公司）於90年間執向臺北地院聲請裁定准許強制執行，
      並經臺北地院裁定准許，系爭本票之票據上權利因其請求
      而生時效中斷之效果。惟執票人歐利克公司於上開請求後
      6 個月既未起訴，時效視為不中斷。又雖歐利克公司於91
      年間向桃園地院聲請91年度執字第4274號給付票款強制執
      行事件，並於91年4 月30日取得桃園地院91年度丁民執二
      字第4274號債權憑證，則依前開說明，其時效自中斷之事
      由終止時，重行起算。是系爭本票時效應自91年4 月30日
      重行起算，而該本票之票據請求權於94年4 月30日罹於時
      效。被告於98年6 月1 日受讓債權，並於100 年6 月10日
      以91年4 月30日取得之桃園地院91年度丁民執二字第4274
      號債權憑證聲請就系爭本票強制執行，均已逾3 年之時效
      期間。爰依民法第144 條第1 項規定以時效抗辯拒絕給付
      ，並依強制執行法第14條規定，提起本件債務人異議之訴
      。並聲明：如主文第1 項所示。
二、被告則於本院100 年8 月19日言詞辯論期日時，對於原告之
    請求逕為認諾（詳本院卷第31頁）。
三、按當事人於言詞辯論時為訴訟標的之捨棄或認諾者，應本於
    其捨棄或認諾為該當事人敗訴之判決，民事訴訟法第384 條
    定有明文。查本件被告於100 年8 月19日到庭辯論時，對於
    原告之請求逕為認諾，有本院上開言詞辯論筆錄在卷可按，
    則揆諸上開規定，本院自應為被告敗訴之判決。
四、從而，原告依強制執行法第14條第1 項規定，請求撤銷本院
    100 年度司執字第9325號清償票款強制執行事件之強制執行
    程序，為有理由，應予准許。
五、訴訟費用負擔之依據：民事訴訟法第78條。
中    華    民    國  100     年    8     月    30    日
                  苗栗簡易庭法  官  王萬金
以上正本係照原本作成
如對本判決上訴，須於判決送達後20日內向本院提出上訴狀。
如委任律師提起上訴者，應一併繳納上訴審裁判費。
                            書記官  劉麗美
中    華    民    國  100     年    8     月    30    日